【裁判字號】    88,交易,325
【裁判日期】    890510
【裁判案由】    過失傷害
【裁判全文】
臺灣桃園地方法院刑事判決                        八十八年度交易字第三二五號
    公  訴  人  臺灣桃園地方法院檢察署檢察官
    被      告  丙○○
右列被告因過失傷害案件，經檢察官提起公訴（八十八年度偵字第七四八八號）本院
判決如左：
    主  文
丙○○因過失傷害人，處拘役參拾日，如易科罰金以參佰元折算壹日。
    事  實
一、丙○○於民國（下同）八十八年三月三十一日十四時三十分許，駕駛車牌號碼Ｌ
    七｜六九四八號自用小貨車，沿桃園縣中壢市○○路，由元智大學往中壢市○○
    路方向行駛，行經中壢市○○路遠東紡織廠前，應注意車前狀況及於超越車輛時
    ，應顯示左方向燈並與前車左側保持半公尺以上之間隔超過，以防止發生危險，
    且當時之天候、路況並無不能注意之情形，竟疏未注意車前有甲○○○騎乘車牌
    號碼為ＲＵＧ｜七三０號機車行駛於同方向之狀況，且未與該機車左側保持半公
    尺以上之安全距離，貿然自後方超越，而撞及甲○○○之左肘，使甲○○○人車
    倒地，受有左肘內側韌帶斷裂之傷害。
二、案經被害人甲○○○訴由桃園縣警察局中壢分局報請台灣桃園地方法院檢察署檢
    察官偵查起訴。
    理  由
一、右揭事實，訊據被告丙○○固坦承於右述時地與被害人之機車發生碰撞，致告訴
    人受傷，並有診斷書可稽，惟矢口否認有何過失，辯稱：伊駕車行經前開路段，
    由右方後視鏡即見告訴人一直往左靠，伊立刻往左閃，且有跨越雙黃線，但告訴
    人仍繼續靠過來，發生擦撞云云；而告訴人則堅稱：伊駕車沿桃園市○○路行駛
    ，欲至工廠上班，行將抵達工作作地點時，因工廠在對面，故打左轉方向燈，將
    機車緩慢往左駛於，迨靠近中心線時，被告自其左後方超車，右後方鐵架勾到
    伊等語。是本件車禍之發生，據雙方前揭之供述，可知係被告車之右後方，擦撞
    告訴人駕駛機車之左手後，拉倒告訴人之機車，要無疑議，而應審究者，係何人
    指訴情節合於常情？經查，苟被告辯稱等語為真，則告訴人必於被告車身經過其
    機車後，在被告車尚未完全通過時，即將機車往左駛，然一般參與道路交通者
    ，在車輛行進當中，遇有他車自其旁側經過時，必然小心謹慎，豈有明知車旁有
    他車經過，竟不待該車完全通過，即將車往左駛而不顧發生碰撞危險之理，是
    被告所稱情節已然有疑？又參與道路交通者，在車輛直行時較不會特別注意兩側
    後視鏡，必於欲變換行進動線時，始會經由車輛之後視鏡，注意兩側他車之動態
    ，而依被告供稱：其自後視鏡發現告訴人機車往其車身靠近一語，堪認當時被告
    應係欲超越告訴人之前車，始會由後視鏡觀察告訴人機車之動態。末依證人乙○
    ○於檢察官偵訊時結證證稱：伊經過現場車禍已發生，被告之車輛停於遠東紡織
    廠對面車道，安全帽在機車左側，伊即叫被告將告訴人送醫救治後即離開等語並
    參酌其當庭所繪雙方車禍後兩車停放位置之草圖顯示：告訴人車禍後係躺於肇事
    路段接近中線位置，機車位於右後方不遠處，被告車停在對向車道內等情，益徵
    告訴人之指訴為真，此外，復有桃園縣警察局中壢分局道路交通車事故調查報告
    表一紙、現場簡圖一張在卷足憑，並有照片七幀附卷可稽，從而本件車禍係被告
    駕車欲超越業已往左行駛欲至遠東紡織廠之告訴人，而未保持安全間隔所致，應
    可認定，被告辯解顯係卸責之詞，不足採信。雖證人即被告之妻黃玉嬌附合被告
    之辯解證稱係告訴人騎機車往左靠，被告閃避不及方發生車禍等語，然黃玉嬌係
    被告之妻，於言詞間不免對被告有所迴護，且車禍發生後，自承將告訴人之機車
    移離現場停於路旁，其證詞自有編頗之虞，難為被告有利認定之基礎。
二、按汽車行駛時，駕駛人應注意車前狀況並隨時採取必要之安全措施；又汽車超車
    於超越時應顯示左方向燈並與前車左側保持半公尺以上之間隔超過，行至安全距
    離後，再顯示右方向燈駛入原行路線，道路交通安全規則第九十四條第三項，第
    一百零一條第五款分別定有明文。被告駕車行經前揭路段，負有上開注意義務，
    且依當時之現場情形以觀，按其情形應無不能注意之情事，並有防止結果發生之
    可能性，被告應注意而能注意，竟疏未注意，致撞及被害人致使被害人受傷，其
    有過失甚明。況本件肇事經送台灣省桃園縣區車輛行車事故鑑定委員會鑑定委員
    會鑑定結果，亦同此認定，有該委員會八八府車鑑桃字第四二七號鑑定意見書可
    稽，被告自應負過失責任，且其過失行為與被害人之受傷，兩者間有相當因果關
    係，被告犯行，事證明確定，洵堪認定。
三、核被告所為係犯刑法第二百八十四第一項前段之過失傷害罪。爰審酌被告過失程
    度、犯罪後即送被害人赴醫等一切情狀，量處被告如主文所示之刑，並諭知易科
    罰金之折算標準，以示懲儆。
據上論斷，應依刑事訴訟法第二百九十九條第一項前段、刑法第二百八十四條第一項
前段、第四十一條、罰金罰鍰提高標準條例第一條、第二條，判決如主文。
本案經檢察官呂理銘到庭執行職務。
中      華      民      國    八  十  九  年    五      月      十    日
                                   台灣桃園地方法院交通法庭
                                       法  官 潘  政  宏
右正本證明與原本無異。
如不服本判決，應於判決送達後十日內向本院提出上訴狀( 應附繕本 )，上訴於
臺灣高等法院。
                                       書記官   游  誼
中        華        民        國   八十九   年   五   月    十一    日
附論罪科刑依據之法條：刑法第二百八十四條第一項：
刑法第二百八十四條
因過失傷害人者，處六月以下有期徒刑、拘役或五百元以下罰金。致重傷者，處一年
以下有期徒刑、拘役或五百元下罰金。
從事業務之人，因業務之過失傷害人者，處一年以下有期徒刑、拘役或一千元以下罰
金。致重傷者，處三年以下有期徒刑、拘役或二千元以下罰金。


司法院資訊處製作；財團法人民間司法改革基金會備份。
